【裁判字號】    99,上易,72
【裁判日期】    990630
【裁判案由】    侵權行為損害賠償
【裁判全文】
臺灣高等法院臺南分院民事判決  99年度上易字第72號
上  訴  人  乙○○
訴訟代理人  林春發    律師
被  上訴人  甲○○
上列當事人間請求侵權行為損害賠償事件，上訴人對於中華民國
99年2月26日臺灣臺南地方法院第一審判決（98年度訴字第307號
）提起上訴，本院於99年6月22日言詞辯論終結，判決如下：
    主  文
上訴駁回。
第二審訴訟費用由上訴人負擔。
    事  實
一、上訴人主張：
  (一)伊與訴外人井田製藥工業股份有限公司（下稱井田公司）有
    不定期經銷契約，與被上訴人均為井田公司之經銷商，被上
    訴人係阜達實業有限公司（以下稱阜達公司）總經理，依井
    田公司規定，經銷商必須依據經銷區域銷售藥品，兩造於76
    年間約定嘉義縣市區域歸上訴人，被上訴人之經銷區域為臺
    南縣市，井田公司另規定若經銷商越區銷售藥品，須依合約
    書第7條之規定，罰款新臺幣（下同）20萬元。然被上訴人
    竟於92年間，違約越區販賣藥品給嘉義縣水上鄉之佑安藥局
    ，因井田公司未處罰被上訴人越區販賣藥品之行為，被上訴
    人變本加厲，自92年至97年11月26日間，越區販賣藥品給嘉
    義市盧亞人醫院。
  (二)伊因被上訴人之越區販賣藥品之行為，每月業績下滑約20萬
    元，損失約2萬元，1年合計24萬元，自92年至97年5年之損
    失共120萬元。上訴人為提升業績不得不削價競爭，或給予
    客戶優惠贈品，損失慘重，並遭井田公司每月扣款6萬元，
    合計48萬元。嗣後伊與井田公司和解，井田公司同意扣款減
    為24萬元，連同上開120萬元之損失，合計損失144萬元，爰
    請求被上訴人賠償100萬元等語。原審為上訴人敗訴判決，
    上訴人上訴，並聲明：(一)原判決廢棄。(二)被上訴人應給付上
    訴人1百萬元，及自起訴狀繕本送達翌日起至清償日止，按
    年息百分之五計算之利息。
二、被上訴人則以：
  (一)上訴人與井田公司於76年3月10日簽定經銷合約，期間3年，
    屆期展延2次，至84年8月12日未再續約，上訴人已非井田公
    司之嘉義縣市之特約經銷商，92年間伊經臺南區同業介紹，
    賣藥給嘉義縣水上鄉佑安藥局，因上訴人向井田公司反應伊
    越區販賣藥品，井田公司為維持內部和諧，要求伊寫道歉信
    ，並非承認上訴人與井田公司間仍有經銷契約存在。其並非
    故意越區銷售藥品給盧亞人醫院，上訴人與井田公司已無經
    銷契約存在，縱伊越區銷售藥品，亦不負賠償責任。又上訴
    人主張因伊越區銷售藥品致業績下滑，收入減少，係屬純粹
    經濟上損失，非權利受侵害，上訴人僅得依民法第184條第1
    項後段或第2項規定請求，伊並未以背於善良風俗之方法，
    亦無違反保護他人之法律致生損害於上訴人，又無詐欺等情
    事，上訴人之請求無理由等語，資為抗辯。並於本院答辯聲
    明：上訴駁回。
三、兩造不爭執之事項：
  (一)上訴人於76年3月10日與井田公司訂立合約書，合約書正本
    內容為：井田公司聘請上訴人販賣井田公司生產之藥品，期
    間自76年3月開始為期四年，期間欄載明：本合約有效期間
    從76年3月至79年2月，期滿後如經雙方同意得再續約。區域
    ：嘉義縣市（下稱系爭經銷契約）。
  (二)該合約書正本期間欄之「79年2月」，「79」以藍色原子筆改
    為「80」，蓋有與簽約處甲方相同之篆書「丙○○」印章，
    「80」以藍色原子筆改為「82」，其旁簽有「柯」字，下方
    蓋有較小之楷書「丙○○」印章，及以極小字註明「79年8
    月12日」。
  (三)上訴人另提出76年3月10日與井田公司訂立之合約書影本，
    合約書影本內容除有(一)、(二)文字外，期間欄之「80」，又以
    藍色原子筆改為「84」，其旁簽「柯」字，並以極小字註明
    「11月9日」，在「丙○○」篆書之「印文」下，有以藍色
    原子筆手寫之林字。
  (四)上訴人另以井田公司為被告，向臺灣臺中地方法院訴請確認
    合約有效事件，經臺灣臺中地方法院以98年度訴字第2037號
    ，於99年3月8日駁回上訴人之訴及假執行之聲請，現上訴臺
    灣高等法院台中分院審理中。
  (五)被上訴人為井田公司之台南縣市區域經銷商；上訴人原為井
    田公司之嘉義縣市區域經銷商，合約約定，不許跨區銷售。
    以上事實，並有經銷合約書、臺灣臺中地方法院以98年度訴
    字第2037號判決書可稽（見原審卷第105、106頁、本院卷第
    36頁至第38頁）。
四、兩造之爭點：
  (一)上訴人是否仍為井田公司之嘉義縣市區域經銷商？
  (二)井田公司與兩造分別劃定經銷商之經銷區域，不許跨區銷售
    之契約條款，有無違反公平交易法第19條第6款之規定？此
    項約定是否有效？
  (三)被上訴人有無越區銷貨？有無侵害上訴人之權利？上訴人有無
    損害？
五、得心證之理由：
    上訴人現非井田公司之嘉義縣市區域經銷商，被上訴人未侵
    害上訴人之權利：
  １上訴人雖主張與井田公司間有不定期經銷契約關係，但為被
    上訴人所否認。查：依不爭執事項(一)，上訴人與井田公司之
    合約書已載明經銷之期間，及期滿後須經雙方續約，經銷合
    約始繼續存在，則若期滿未經雙方續約，上訴人與井田公司
    之經銷合約即失其效力；再佐以不爭執事項(二)、(三)之事實及
    兩造不爭執真正之合約書之記載（見原審卷第105頁、第106
    頁），上訴人於76年3月10日第一次與井田公司簽訂系爭經
    銷合約後，曾與井田公司代理人丙○○數次在原合約之期間
    欄更改契約有效期間之截止年，至於月份則均未修改，顯見
    雙方於第一次訂約後確有數次依合約之約定為續約之行為。
    惟雙方既在系爭經銷合約之期間欄更改截止年，且最後一次
    更改之截止年為84年，足認雙方並非以更改之截止年為續約
    之起算年，且最後一次展延後系爭經銷契約之有效期間，應
    至84年2月為止，上訴人主張最後1次簽約係自84年11月9日
    開始，且係不定期之經銷契約云云，自無可信。
  ２又據證人丙○○（井田公司之總經理）於原審證述：「本公
    司和乙○○所簽的合約是在民國76年3月10日所簽，期間至
    79年8月12日，後來展延至84年8月12日，後來就沒有再展延
    ，如果原告（上訴人）需要貨時我們視情形供貨給他，但他
    已經不算是區域經銷商，目前嘉義區沒有區域經銷商。……
    並沒有承認他是區域經銷商，只是一般供貨商。……乙○○
    目前是本公司零星供貨商，沒有承認是嘉義區的經銷商。…
    …不管區域經銷商或是零星供貨商，本公司都以底價提供藥
    品，至於銷售者可以賣得多少就由他們自己決定，我們只有
    提供參考價格，其中的差價就是他們的利潤。……」等語（
    見原審卷第61頁至第64頁），並經井田公司函復稱「與上訴
    人於84年2月到期後已無合約存在，雖有出貨與上訴人，但
    係一般買賣行為」等語，有該公司98年5月5日井總字第9831
    7號函，井田公司促請上訴人與該公司簽約之存證信函、律
    師函可按（見原審卷第97頁後至第102頁）。查證人丙○○
    為井田公司之總經理，其證詞除合約到期月份與該公司上開
    函所載日期稍有不符外（該公司回函稱到期月份為「84年2
    月」，證人丙○○稱「84年8月」，應係出於證人誤記），
    其餘均屬相符，證人丙○○與兩造均曾有生意往來，無特殊
    親屬關係或嫌隙，自無偏頗一方之必要，其證言應屬可信，
    依證人之證述，上訴人自84年2月間合約經銷期間屆滿後，
    既非井田公司之區域經銷商，縱令被上訴人於92年間曾銷貨
    與嘉義縣市之盧亞人醫院或其他人，難認係屬不當之銷售行
    為，且因而侵害上訴人之地區經銷權，上訴人之主張，尚屬
    無據。
六、綜上所述，上訴人依侵權行為法律關係，請求被上訴人給付
    1百萬元，及自起訴狀繕本送達翌日起至清償日止，按年息
    百分之五計算之利息，為無理由，不應准許。原審為上訴人
    敗訴之判決，經核並無不合。上訴意旨指摘原判決不當，求
    予廢棄改判，為無理由，應予駁回。
七、兩造其餘攻擊防禦方法，經核均與本件判決之結果不生影響
    ，爰不逐一論述，附此敘明。
八、據上論結，本件上訴為無理由，依民事訴訟法第449條第1項
    、第78條，判決如主文。
中    華    民    國    99    年    6     月    30    日
                  民事第四庭    審判長法  官  吳上康
                                      法  官  王金龍
                                      法  官  陳珍如
上為正本係照原本作成。
不得上訴。
中    華    民    國    99    年    7     月    3     日
                                      書記官  易慧玲

司法院資訊處製作；財團法人民間司法改革基金會備份。
